【裁判字號】    97,交聲,686
【裁判日期】    970804
【裁判案由】    聲明異議
【裁判全文】
臺灣高雄地方法院交通事件裁定         97年度交聲字第686號
原處分機關  交通部公路總局高雄區監理所
異  議  人
即受處分人  甲○○
上列異議人即受處分人因違反道路交通管理處罰條例案件，對於
交通部公路總局高雄區監理所於民國97年3 月14日所為之處分（
原處分案號：高監自裁字第80-DB0000000號）聲明異議，本院裁
定如下：
    主  文
異議駁回。
    理  由
一、原處分意旨以：異議人即受處分人甲○○所有之車牌號碼YV
    -0878 號自小客車，於民國97年1 月19日上午8 時25分許，
    在桃園縣桃園市○○街193 號前之機車停車格前方馬路上，
    違規併排停車，嗣為原舉發單位即桃園縣政府警察局員警率
    領拖吊車拖吊，並以異議人有併排停車之違規行為，依道路
    交通管理處罰條例第56條第1 項製單舉發。原處分機關乃依
    前開條例第56條第1 項第6 款，違反道路交通管理事件統一
    裁罰基準及處理細則第43、44、67條規定，於97年3 月14日
    以高市交裁字第裁80-DB0000000號裁決書裁處受處分人罰鍰
    新臺幣（下同）1,200 元。
二、聲明異議意旨則略以：異議人所有之車號YV-0878 號自小客
    車係於97年1 月19日上午8 時許，由異議人之丈夫林三外駕
    駛，因林三外下車購買早點，而將車輛暫時停放在前揭被拖
    吊地點，異議人對於上開違規停車之事實不爭執，但因林三
    外在前開違規地點購買早餐，當時均未聽到廣播聲音，後出
    來時亦未看到員警在場，可見拖吊車在執行拖吊過程中，並
    無員警在場確認違規事實，其舉發程序顯不合法；又異議人
    實際居住、聯絡住址為臺北縣林口鄉○○○街5 號2 樓之3
    ，但一直未收到原舉發通知單，而原處分機關於97年2 月4
    日發函回復異議人陳述意見狀，亦仍寄至高雄縣彌陀鄉○○
    村○○路136 號地址，後經異議人反映後，才於97年3 月5
    日將舉發通知單寄至前開林口鄉地址，惟函文上竟仍要求異
    議人應於「97年2 月25日」到案，經異議人申訴後，原處分
    機關始更正裁決書內容，故認為本件舉發通知單、裁決書送
    達之程序均有違誤云云。
三、按汽車駕駛人停車時，應依車輛順行方向緊靠道路右側，但
    單行道應緊靠路邊停車。其右側前後輪胎外側距離緣石或路
    面邊緣不得逾40公分，在單行道左側停車時，比照辦理，道
    路交通安全規則第112 條第2 項定有明文；汽車駕駛人停車
    時，不依順行方向，或不緊靠道路右側，或併排停車，或單
    行道不緊靠路邊停車者，處600 元至1,200 元以下罰鍰，道
    路交通管理處罰條例第56條第1 項第6 款定有明文。而上開
    條文第6 款，於立法體例上雖列舉有4 種不同型態之違規停
    車行為，惟鑒於併排停車對於交通行車秩序之妨礙較其他3
    種違規停車之事由重大，所以行為人如係駕駛汽車併排停車
    ，不問其有無在舉發通知單上所載之應到案日期前到案，均
    一律對該行為人處1,200 元之罰鍰，違反道路交通管理事件
    統一裁罰基準表（道路交通管理處罰條例第56條第1 項第6
    款）亦有明定。
四、次按汽車駕駛人違規停車，當場不能或不宜攔截製單舉發者
    ，得逕行舉發，道路交通管理處罰條例第7 條第1 項第5 款
    定有明文。再按道路交通管理處罰條例第56條第3 項規定：
    第1 項情形，交通勤務警察、依法令執行交通稽查任務人員
    或交通助理人員，應責令汽車駕駛人將車移置適當處所；如
    汽車駕駛人不予移置或不在車內時，得由該交通勤務警察、
    依法令執行交通稽查任務人員或交通助理人員為之。
五、再按車輛違規停置，妨害交通者，應予移置及保管，桃園縣
    處理妨害交通車輛自治條例第3 條第1 款定有明文。另車輛
    移置及保管，以桃園縣警察局 (以下簡稱警察局）為執行機
    關；拖、吊車輛或保管場所不足時，得使用民間拖、吊車及
    場地。移置車輛時，應配置警察人員，隨車執行簽證舉發事
    項，並於原停車地面標記移置車輛牌號、保管場之地點及聯
    絡電話號碼。移置至保管場之車輛應依下列規定辦理：一、
    隨車執行之警察人員簽發移置事由通知單，交付保管場管理
    人員，據以收繳移置費及保管費。桃園縣處理妨害交通車輛
    自治條例第4 條第1 、2 項，第5 條、第6 條均定有明文。
六、經查：
  (一)異議人即受處分人之丈夫林三外駕駛異議人所有之車號YV-0
    878 號自小客車，於前揭時間行經桃園縣敬三街，因下車購
    買早餐，而將該自小客車停放在前揭被拖吊地點之事實，為
    異議人所不爭執，且有舉發現場採證照片3 張在卷可證（見
    本院卷第12、61、62頁），又由上開現場採證照片觀之，駕
    駛人林三外當時係將車輛停放在機車停車格外側，當時停車
    格內停放有車號WJS-947 號粉紅色機車、車號PKU-909 號黑
    色機車各1 臺，又該路路寬不大，單向僅1 線汽車車道，林
    三外此種停車方式，已經佔用全部慢車道及部分之汽車車道
    等事實，亦堪以確認。另按道路交通管理處罰條例第3 條第
    1 項第8 款規定，車輛：指在道路上以原動機行駛之汽車 (
    包括機器腳踏車）或以人力、獸力行駛之車輛。本件駕駛人
    林三外明知該路段已停放有2 部機車，仍將車輛停置於機車
    外側，並佔用全部慢車道及部分汽車車道，使車輛行使經過
    該處時，必須繞過異議人所有前開車輛之車身，甚至須跨越
    路中之分向限制線（雙黃線）及對向車道，始能安全通過，
    而原可行駛於慢車道上之機器腳踏車、腳踏車駕駛人，則須
    一面避開異議人所有前開車輛之車身，一面注意左側來車，
    左轉駛入汽車車道，而有遭受後方駛來自小客車撞擊之高度
    風險。從而，駕駛人林三外前開行為，顯屬首揭道路交通管
    理處罰條例第56條第1 項第6 款所定之「併排停車」，且違
    規情節重大，自屬灼然。
  (二)又本件逕行舉發異議人所有上開車輛違規停車之經過，據桃
    園縣政府警察局函，及桃園縣政府警察局交通大隊員警蕭志
    雄所提答辯報告書所陳稱：當時係由員警蕭政雄於97年1 月
    19 日 早上率領3 至4 部拖吊車前往巡邏取締違規停車，其
    抵達駕駛人林三外違規停車地點後，即親自下車確認違規事
    實，並依規定填寫違規車號、車種、違規時間、違規地點、
    違規事實等項目後，即將資料及舉發通知單交予拖吊車駕駛
    人攜回，員警蕭政雄則坐上其餘拖吊車繼續巡邏取締違規停
    車等語（見桃園縣政府警察局97年4 月10日桃警交字第0970
    050817號函、桃園縣政府警察局交通隊交通違規申訴案件答
    辯報告書各1 份，本院卷第40、58頁），而本院檢視員警提
    出之採證照片，亦可見車號YV-0878 號自小客車違規停車時
    ，有一名身穿深藍色警察制服、胸前懸掛數位相機之員警站
    立於該車右側，另於該車被安裝上輔助輪，正被拖吊離開現
    場時，身著深藍色警察制服之員警正在該車後面填寫資料（
    見本院卷第60、61頁），是以前開來函及答辯書所稱當時係
    員警親自率車隊前往取締違規等情節，自堪以採信。故異議
    人陳稱：本件車號YV-0878 遭取締違規停車時，並無警察到
    確認違規事實場云云，自不足採。
  (三)又本件員警取締前開車輛併排停車至完成舉發通知單之過程
    ，員警蕭政雄先記載違規事實、時間、地點及違規車輛車號
    等基本資料後，再將資料交由拖吊車駕駛攜回拖吊場，由桃
    園縣政府警察局派駐拖吊場員警陳治成填載完成舉發通知單
    ，在一般情形，前往拖吊場領車之人如為車主本人，會將舉
    發通知單當場交付予車主，並請車主簽收，如非車主本人前
    往領車，則仍會以郵寄方式將舉發通知單郵寄至車主車籍地
    址等情，亦經桃園縣政府警察局員警陳治成亦提出答辯報告
    書陳明屬實（見本院卷第59頁）。經核前述舉發違規過程，
    係先由一位員警到場採證並記載違規事實，待車輛調回拖吊
    場後，再由另一位員警製單完成舉發程序，而本件桃園縣政
    府警察局為原舉發機關，其以機關內部之作業流程，由機關
    內所屬員警分工完成違規事實之取締、採證及舉發，於法並
    無不合。
  (四)此外，按前揭道路交通管理處罰條例第7 條所定得對車輛所
    有人逕行舉發，乃因該條規定之數種違規情狀，在駕駛人違
    規行為當時，依通常合理之採證方式尚難知悉實際駕駛人為
    何人；或予當場攔停方式舉發，易肇致交通危險，故予立法
    明定此時得對於車輛所有人逕行舉發，故該條文所稱：「當
    場不宜或不能攔截製單舉發」者，自應以駕駛人違規行為當
    時為準。本件由前開現場採證照片觀之，一直到車號YV-087
    8 號自小客車被裝上輔助輪拖走為止，駕駛人林三外均未出
    現在現場；因而在異議人違規併排停車當時，前往執行取締
    之員警無從知悉實際駕駛人為何人，即該當於前揭道路交通
    管理處罰條例第7 條第1 項「逕行舉發」之要件，則即使真
    正駕駛人嗣後趕至拖吊場，表示自己才是真正駕駛人，因當
    時違規狀態已經被排除，原舉發機關亦難以即時判斷領車之
    人係違規停車之駕駛人，或僅單純受車主之託前往領車之人
    ，況且按道路交通管理處罰條例第85條第1 項規定，車輛所
    有人接獲舉發通知單後，認被舉發違規事實應歸責於他人者
    ，尚得於應到案日期前，檢附相關證據、應歸責人資料，向
    處分機關申請轉罰應歸責人，故原舉發機關前開對於非車主
    前往拖吊場領車者，仍一律對於汽車所有人逕行舉發之處理
    流程，於法亦無違誤之處。是以本件駕駛人林三外嗣後趕至
    拖吊場領車，表明自己係真正駕駛人，惟現場員警仍對汽車
    所有人甲○○逕行舉發，自無不當。
  (五)又按本條例之處罰，受舉發違反道路交通管理事件之受處罰
    人，認為受舉發之違規行為應歸責他人者，應於舉發違反道
    路交通管理事件通知單應到案日期前，檢附相關證據及應歸
    責人相關證明文件，向處罰機關告知應歸責人，處罰機關應
    即另行通知應歸責人到案依法處理；逾期未依規定辦理者，
    仍依本條例各該違反條款規定處罰，道路交通管理處罰條例
    第85條第1 項定有明文。而本件實際駕駛人林三外於舉發通
    知單送達前之97年1 月21日，即向新竹區監理所桃園監理站
    、高雄區監理所、交通部公路總局、內政部警政署等單位提
    出申訴書一節，有申訴書影本、拖吊申訴書影本、掛號郵件
    執據影本各1 份在卷可參（見本院卷第8 、9 頁），然經核
    上開「申訴書」及「拖吊申訴書」之內容，駕駛人林三外在
    陳述人或申訴人欄位均僅填載自己之姓名，無法認為係異議
    人甲○○所提出，本件駕駛人林三外既然係以自己名義向原
    舉發機關及原處分機關陳述意見，仍非前揭道路交通管理處
    罰條例第85條規定由「受處罰人」陳述「應歸責之人」之情
    形，是則之後原處分機關雖已知悉本件真正駕駛人為林三外
    ，仍選擇按原舉發通知書之記載，對汽車所有人甲○○予以
    裁罰，仍難謂違反道路交通管理處罰條例第85條第1 項之規
    定，尚不得以此為由，遽認原處分有何違法之處。
  (六)又本件員警製單舉發後，即於97年1 月29日將舉發通知單送
    達至車號YV-0878 號自小客車之車籍地址，即「高雄縣彌陀
    鄉○○村○○路136 號」之事實，有原舉發通知單、送達回
    證影本各1 紙在卷可證（見本院卷第31、42頁），而駕駛人
    林三外先前雖於陳述書上記載聯絡地址為「臺北縣林口鄉○
    ○○街5 號2 樓之3 」，惟係表明該處為自己而非汽車所有
    人之送達住址，且前開車籍地址，亦為異議人即受處分人甲
    ○○之戶籍地址，有甲○○戶籍查詢資料1 份可證（見本院
    卷第36頁），是以原舉發機關僅對該址送達，其送達程序亦
    無違誤之處。
六、綜上所述，異議人所有之車號YV-0878 號自小客車確有在前
    揭時、地併排停車之違規行為，從而，原處分機關依道路交
    通管理處罰條例第56條第1 項第6 款，違反道路交通管理事
    件統一裁罰基準及處理細則第43、44、67條規定，於97年3
    月14日以高市交裁字第裁80-DB0000000號裁決書裁處異議人
    罰鍰1,200 元，核無違誤，本件異議為無理由，應予駁回。
七、另按受處分人，不服第8 條主管機關所為之處罰，得於接到
    裁決書之翌日起20日內，向管轄地方法院聲明異議；法院受
    理前項異議，以裁定為之，道路交通管理處罰條例第87條第
    1 、2 項定有明文。本件異議人另於97年5 月8 日提出書狀
    ，聲明「桃園拖吊保養廠向聲明人收取之捌佰元之拖吊移置
    保管費，應予退還聲明人」等語，惟前開保養廠向異議人收
    取之「移置保管費」，並非原處分機關依據道路交通管理處
    罰條例對異議人所為之裁罰，異議人不得對此聲明異議，異
    議人或駕駛人林三外對拖吊場收取移置保管費一事如有不服
    ，自應循其他適當之法律途徑救濟之，併予敘明。
八、據上論斷，應依道路交通案件處理辦法第19條，裁定如主文
    。
中    華    民    國    97    年     8    月     4    日
                  交通法庭  法  官  陳思帆
上正本證明與原本無異。
如不服本裁定，應於裁定送達後5日內向本院提出抗告狀。
中    華    民    國    97    年     8    月     4    日
                            書記官  王高山


司法院資訊處製作；財團法人民間司法改革基金會備份。
